臺灣花蓮地方法院民事裁定　　　　　 100年度消債更字第14號
聲　請　人　陳英翠
代　理　人　王政琬律師
上列當事人因消費者債務清理事件聲請更生，本院裁定如下：
    主  文
更生之聲請駁回。
聲請費用由聲請人負擔。
    理  由
一、按債務人不能清償債務或有不能清償之虞者，得依本條例所
    定更生或清算程序，清理其債務，消費者債務清理條例第 3
    條定有明文。又聲請更生或清算不合程式或不備其他要件者
    ，法院應以裁定駁回之，但其情形可以補正者，法院應定期
    間先命補正，復為同條例第8條所明定。
二、本件更生意旨略以：聲請人負欠債務新台幣（下同）4,596,
    429 元，於消費者債務清理條例施行後，曾以書面向最大債
    權金融機構請求共同協商，惟聲請人每月薪資僅約19,880元
    ，扣除每月膳食支出4,500元、醫療支出1,000元、交通支出
    600元及日常用品、電話費（含網路費）等雜項支出2,000元
    ，共計8,100元，又遭法院強制扣薪1/3，實無法負擔最大債
    權銀行所提出每月清償5,000 元之協商金額，因而協商不成
    立。又聲請人任職私立國光商工於 100年7月1日裁撤，以致
    失業無收入，目前到親戚家幫忙，因此無失業證明。聲請人
    積欠各家金融銀行之各項信用卡、現金卡與信用貸款債務，
    實係因聲請人被倒會，為償還活會之人以及急於替弟弟還款
    ，始以信用卡借款還清債務，而非聲請人過度消費所致等語
    ，因而向本院提起更生。
三、經查：
（一）聲請人因負債約4,596,429元，於本件更生聲請前，曾於9
      7年12月間與最大債權金融機構中國信託商業銀行公司（
      下稱中國信託銀行）申請「消債條例前置協商」，中國信
      託銀行因考量聲請人尚有資產管理公司債權無法納入，乃
      提供之還款方案為二階段，第一階段「72期、利率0%、每
      月還款5,000 元」，待第一階段繳納完畢，再與聲請人進
      行第二階段協商。然聲請人仍言無法負擔任何還款條件而
      協商不成立，有聲請人提出之前置協商不成立通知書、債
      權銀行陳報狀可稽（本院卷第11頁、第37-42頁）。
（二）聲請人固為上開主張，惟查：聲請人於98年任職於好幫手
      家務管理有限公司、99年任職於臺灣觀光學院、100 年任
      職於私立國光商工，每月平均薪資收入約17,840至21,000
      元間，此為聲請人所自承，並有聲請人提出財政部台灣省
      北區國稅局98、99年度綜合所得稅各類所得資料清單及郵
      局存摺簿附卷可憑（本院卷第7頁、第27-30頁、第49頁）
      ，則聲請人所述，應堪信為真實。
（三）再者，聲請人於更生聲請狀所列每月必要支出計有：膳食
      費4,500元、醫療費1,000元、交通費600 元、購買日常生
      買及電話費（含網路費）等雜項費2,000元，合計8,100元
      ，依聲請人所自陳每月平均薪資約17,840元至21,000元間
      ，扣除生活必要支出費用後，仍有9,740 元至12,900元，
      非顯無清償每月5,000 元之還款能力。雖聲請人自陳其未
      能與最大債權金融機構中國信託銀行成立協商之因，為其
      當時之收入尚需扣除法院強制扣薪 1/3，致無法負擔任何
      還款條件因而協商不成立。然查聲請人係於96 年至97年1
      月間遭國泰世華銀行每月扣薪5,760元，97年至98年2月間
      每月扣薪3,800元及100年4月至6月間每月扣薪 6,400元，
      此有聲請人陳明在卷可稽（本院卷第46頁），故依其於97
      年12月間與最大金融機構中國信託銀行進行協商時，所呈
      報每月收入約有17,840元至21,000元，扣除上開每月必要
      支出8,100元及當時法院強制扣薪之金額3,800元，聲請人
      尚有5,940元至9,100元可資支配，顯足以負擔最大債權銀
      行所提出之每月還款 5,000元之協商方案，聲請人並無不
      能清償之情事，故聲請人以「無法負擔任何還款條件」，
      與最大債權銀行協商不成立後，向本院提起更生為無理由
      ，應予駁回。況聲請人如能協商成立，債權人撤回強制執
      行後，聲請人所得實領之薪津反形增加，故其薪資所得扣
      除必要支出後，並無無法負擔中國信託銀行於協商程序中
      提出之還款方案，聲請人卻不思此途清償債務，僅堅持無
      法負擔任何還款條件云云，向本院聲請更生，顯係圖謀減
      免債務，有濫用債務清理程序之弊，堪認聲請人無參與前
      置協商之誠意，形同未確實踐行前置協商程序。末查，更
      生清算之聲請係責任財產制度下最後手段，並須以債務人
      實質已不能清償者為限，此亦為本條例第 3條所明定，聲
      請人雖目前尚處失業狀態，然其年僅40歲正當壯年，僅須
      積極工作則穩定收入當屬可期，復加以債權人依其能力及
      負擔適度調整清償條件，則聲請人所積欠之債務即不生不
      能清償之情形。
四、綜上，本件尚難謂有「不能清償債務或不能清償之虞」之情
    形，其更生之聲請即不符消費者債務清理條例第 3條所定要
    件，且上開欠缺又屬無從補正，依首揭說明，自應駁回其聲
    請，爰裁定如主文。
中    華    民    國    100    年    9    月    5    日
                      臺灣花蓮地方法院民事庭
                          法      官  湯文章
以上正本證明與原本無異。
如不服本裁定，應於裁定送達後10日內向本院提出抗告狀（應抄
附繕本），並繳納抗告費新臺幣1,000元。
中    華    民    國    100    年    9    月    5    日
                          法院書記官  黃倪濱